臺灣板橋地方法院刑事判決　　　　　　 96年度簡上字第665號
上　訴　人
即　被　告　乙○○
選任辯護人　徐嘉男律師
　　　　　　張淑貞律師
　　　　　　李如龍律師
上列上訴人因傷害案件，不服本院96年度簡字第1483號中華民國
96年6 月25日第一審判決（聲請簡易判決處刑案號：臺灣板橋地
方法院檢察署95年度偵字第28233 號），提起上訴，本院管轄之
第二審合議庭判決如下：
    主  文
原判決撤銷。
乙○○傷害人之身體，處拘役參拾日，如易科罰金，以新臺幣臺
仟元折算壹日；減為拘役拾伍日，如易科罰金，以新臺幣壹仟元
折算壹日。
    事  實
一、乙○○因被訴有關羅莎食品股份有限公司（下稱羅莎公司）
    債務之民事侵權行為損害賠償事件，於民國95年9 月20日上
    午，在臺北市○○街○ 段233 號臺灣高等法院審理，羅莎公
    司受害股東自救會總幹事甲○○於同日上午11時30分許，在
    臺灣高等法院民事庭2 樓當事人休息區，見乙○○手戴金錶
    在該處閱報，乃趨前請求乙○○清償債務並要求扣押其金錶
    ，乙○○因此心生不滿，基於傷害之犯意，手持報夾敲打甲
    ○○之頭部，致甲○○受有左前額頭皮撕裂傷0.5 公分之傷
    害。
二、案經林豐裕訴請臺灣板橋地方法院檢察署檢察官偵查後聲請
    以簡易判決處刑。
    理  由
壹、關於證據能力之意見：
  一、證人王令冠於檢察官偵查中及原審法官訊問時之陳述，暨
      證人甲○○於原審法官訊問時之陳述，均係依法具結後所
      為之證言，當時上訴人即被告及辯護人在場，曾經詰問或
      陳述意見，且其二人之證言並無顯不可信之情況，是證人
      王令冠、甲○○之上揭證言均具有證據能力。
  二、卷附國立臺灣大學醫學院附設醫院診斷證明書1 紙，係該
      醫院醫師反覆從事醫療業務所經常性製作之證明文書，依
      刑事訴訟法第59條之4第2款規定，得為證據。況且被告及
      辯護人於本院審理時對於上揭診斷證明書均表示無意見，
      依刑事訴訟法第159條之5第2項之規定，亦視為被告及辯
      護人已同意該書證具有證據能力，本院審酌該書證係合法
      取得，無證明力明顯過低之情形，自得採為證據。
貳、實體部分：
  一、訊據上訴人即被告乙○○矢口否認有傷害甲○○之犯行，
      並辯稱：被告當時坐在沙發椅上閱報，因遭告訴人自背後
      強力拉扯左手臂，因而導致左肩關節扭傷，有診斷證明書
      可稽，被告當時係不得已以僅剩之右手持報夾格擋，並無
      傷害告訴人之故意，至多亦構成正當防衛；事後告訴人左
      胸口袋之物品掉落於被告所坐沙發上，可見告訴人確曾彎
      腰超過90度拉扯被告之左手；證人王令冠係告訴人所委任
      上開民事事件之律師，其證詞顯然偏頗告訴人，且有諸多
      矛盾瑕疵之處，不能遽信云云。惟查：
    (一)、上揭事實，業據證人甲○○於原審具結證述明確，現場
        目擊證人王令冠律師亦於偵查中具結證稱：「我當時開
        完庭出來看到裕（即告訴人）站在休息室的沙發後面，
        我就走過去，我有聽到裕說你的手錶借我看一下，手作
        勢要去看那個人的錶，但沒有碰觸到那個人，那個人在
        看報，那個人就突然轉身過來，用報夾用力一揮，我就
        看到裕用手遮著他的頭，裕的眼鏡就掉在地上，然後裕
        就講說乙○○你欠錢不還，還居然打人，這時我才知道
        那個人是我的案子的對造乙○○。」、「（問：乙○○
        用報夾是故意去揮打，還是不小心揮打的？）他本來是
        坐著，但是裕說你的手錶借我看一下時，他就站起來拿
        報夾轉身一揮就打到裕的頭，看起來應該不是不小心揮
        到的。」（見95年偵字第28233 號偵卷第6 頁）復於原
        審具結證稱：「我從十五法庭出來的時候，我把律師袍
        收到公事包，當時對造的律師要求我們提供股東名簿來
        確定當事人是否適格，我就走出來之後，就看到告訴人
        在民庭的休息區沙發後站立，與坐在沙發上在庭的被告
        有在言談，我當時以為他們兩人是朋友，我就走過去，
        我向告訴人說請他補正對方律師要的資料給我，就在我
        快走到告訴人的位置約距離一公尺半，我看到告訴人彎
        下腰，用台語說你戴什麼錶借我看一下，告訴人手伸出
        去，但是還沒有碰到被告，因為被告坐著比較低，被告
        當時在看報紙，就馬上拿手上的報紙，是銀色，由上往
        上推並站起，我就看到告訴人馬上手就摀住左邊的額頭
        ，口稱乙○○你欠錢還打人，我那時候才知道被告是乙
        ○○，被告乙○○當時是站立，我怕他們進一步衝突，
        所以我拉住告訴人，對方的律師還穿著律師袍趕快把被
        告乙○○拉進閱卷室」（見原審卷第37頁），並有國立
        臺灣大學醫學院附設醫院診斷證明書1 紙在卷可稽，堪
        認被告確有傷害告訴人之犯行。
    (二)、按證人之陳述雖稍有出入或歧異，惟其證述之基本事實
        ，既無二致，不得遽以其證言有瑕疵而不予採信；蓋依
        一般經驗法則，證人就同一事實，反覆接受不同司法人
        員之訊問，在各次訊問時，並非均能充分思考而作精確
        之陳述，且記憶力會隨時間而逐漸減弱，再透過不同記
        錄人員之記錄，其陳述會產生若干細微差異，實屬無可
        避免。本件證人王令冠對於案發當時甲○○向被告表示
        欲借看手錶，惟尚未碰觸被告之身體，被告即持報夾攻
        擊甲○○頭部乙節，始終證述一致，雖然證人王令冠對
        於其當時站立位置距離告訴人究竟是3公尺或1.5公尺，
        前後供述稍有不符，惟不論3公尺或1.5公尺，均距離被
        告攻擊甲○○之位置甚近，足供王令冠觀察辨別兩人之
        動作及爭執過程；又告訴人於偵查中陳稱：「我看到他
        帶金錶，就說你欠人家錢還戴金錢，這個要扣押起來，
        他就很生氣，用報夾猛打我頭部二下」，固與證人王令
        冠證稱：告訴人以台語向被告表示你戴什麼錶借我看一
        下等情，稍有歧異，惟其二人之本意均指告訴人當時欲
        向被告索看手錶。證人王令冠證述被告傷害告訴人之基
        本事實，始終一致，不得遽以其證言有上開些微瑕疵而
        不予採信。又證人王令冠雖係上開民事事件被告乙○○
        之對造所委任之律師，惟律師具有高度之社會地位，對
        於具結之法律效果及偽證之刑事責任，知之甚稔，不可
        能為本案區區普通傷害案件，即甘冒偽證之刑責而故入
        被告於罪，是其證言應堪採信。
    (三)、被告傷害甲○○之後，被告所委任之律師立即將被告拉
        進閱卷室等情，業據證人王令冠於原審證述明確（見原
        審卷第37頁），則被告提出新光吳火獅紀念醫院乙種診
        斷證明書影本1 紙記載被告於95年9 月20日至該醫院門
        診就醫診斷結果其「左肩關節扭傷」，此傷勢非無可能
        係被告委任之律師將被告拉進閱卷室時所造成，證人王
        令冠已證明告訴人當時尚未碰觸被告之身體，是該診斷
        證明書所載傷勢，不能證明係遭甲○○強力拉扯所致，
        亦不能證明被告之傷害行為符合正當防衛之要件。
    (四)、證人王令冠已陳明案發當時，其站立位置距離告訴人未
        逾3 公尺，被告攻擊告訴人時係站立，且未見告訴人有
        拉扯被告之動作，已如前述。又告訴人雖曾彎腰欲借看
        被告所戴手錶，惟應無強力拉扯被告之動作，否則站立
        附近之王令冠應可輕易察覺。沙發上告訴人之物品，可
        能係告訴人彎腰詢問被告時自上衣口袋所掉落，不能因
        此認定告訴人有強力拉扯被告之動作。又被告持報夾傷
        害告訴人之頭部後，告訴人因疼痛而彎腰，亦屬人體之
        自然反應，告訴人上衣口袋之物品亦可能因此掉落沙發
        上。本案事證已臻明確，被告及辯護人聲請勘驗臺灣高
        等法院民事庭2 樓之案發現場，以查明案發當時告訴人
        、被告及證人王令冠之位置云云，核無必要。
    (五)、綜上所述，被告所辯應屬畏罪卸責之詞，不足採信；本
        案事證明確，被告犯行洵堪認定。
  二、核被告所為，係犯刑法第277 條第1 項之傷害罪。原審詳
      察，以被告罪證明確，予以論罪科刑，固屬卓見。惟查上
      訴人提起上訴後，中華民國九十六年罪犯減刑條例於96年
      7 月16日生效施行，原審未及適用，尚有未洽；被告上訴
      指摘原判決不當，雖無理由，惟原判決既有上開可議之處
      ，仍應由本院管轄之第二審合議庭將原判決予以撤銷改判
      。爰審酌被告與告訴人間因上開爭執，不以理性、合法途
      徑解決，卻動手毆傷告訴人，惟被告無犯罪紀錄（見卷附
      臺灣高等法院被告前案紀錄表1 份），及其犯罪之動機、
      手段、目的，告訴人所受傷勢尚屬輕微，暨被告犯後否認
      犯行之態度等一切情狀，量處如主文所示之刑，並諭知如
      易科罰金之折算標準。又被告之犯罪時間在96年4 月24日
      以前，合於中華民國九十六年罪犯減刑條例之減刑條件，
      爰依同條例第2 條第1 項第3 款規定減其刑期2 分之1 ，
      並諭知如易科罰金之折算標準。
據上論斷，應依刑事訴訟法455 條之1 第1 項、第3 項、第369
條第1 項前段、第364 條、第299 條第1 項前段，刑法第277 條
第1 項、第41條第1 項前段，刑法施行法第1 條之1 第1 項、第
2項前段，中華民國96年罪犯減刑條例第2條第1項第3款、第7條
、第9條，判決如主文。
本案經檢察官王聖涵到庭執行職務。
中　　華　　民　　國　　96　　年　　8 　　月　　30　　日
                  刑事第十庭  審判長法　官  樊季康
                                    法  官  張筱琪
                                    法  官  劉元斐
上正本證明與原本無異
本件不得上訴
                                    書記官　梁宜庭
中　　華　　民　　國　　96　　年　　9 　　月　　4 　　日
附錄本案論罪科刑法條全文：
中華民國刑法第277條
（普通傷害罪）
傷害人之身體或健康者，處 3 年以下有期徒刑、拘役或 1 千元
以下罰金。
犯前項之罪因而致人於死者，處無期徒刑或 7 年以上有期徒刑；
致重傷者，處3年以上10年以下有期徒刑。
